【裁判字號】    95,交上易,15
【裁判日期】    950530
【裁判案由】    過失致死
【裁判全文】
臺灣高等法院高雄分院刑事判決        95年度交上易字第15號
上  訴  人  臺灣高雄地方法院檢察署檢察官
上  訴  人
即  被  告  乙○○
上列上訴人因被告過失致死案件，不服臺灣高雄地方法院94年度
交易字第402 號中華民國95年1 月19日第一審判決（起訴案號：
臺灣高雄地方法院檢察署94年度偵字第27044 號），提起上訴，
本院判決如下：
    主  文
原判決撤銷。
乙○○因過失致人於死，處有期徒刑壹年。
    事  實
一、乙○○於民國94年6 月21日17時30分許，未合法持有自用小
    客車之駕駛執照（因交通違規被吊扣），且飲酒後吐氣所含
    酒精濃度已達每公升0.29毫克，依規定不得駕車，仍駕駛車
    牌號碼0827─MG號自用小客車，沿高雄市鼓山區○○○○路
    內側快車道，由北向南方向行駛，至該路與明誠四路未設置
    號誌、標誌、標線區○○○道之交岔路口時，本應注意不得
    超速，且駕駛車輛行經無號誌交岔路口應減速慢行，作隨時
    停車之準備，而依當時天侯、視線、路況等情事，尚非不能
    注意，竟疏未注意，以時速50公里，將車駛進該交岔路口內
    直行，斯時黃廣仁騎乘車牌號碼ZFP-563 號機車，沿明誠四
    路機慢車道由東向西方向行駛至路口時，亦未停讓左方車先
    行，致與乙○○所駕車輛發生碰撞，黃廣仁因而人車倒地，
    並受有頭部外傷、顱骨骨折、顱內出血等之傷害，經送醫後
    延至同年月24日12時20分不治死亡。乙○○於案發後主動打
    電話報警，並於警方到場時承認為肇事者自首而接受裁判。
二、案經黃廣仁之母甲○訴由台灣高雄地方法院檢察署檢察官聲
    請簡易判決處刑。
    理  由
一、上開犯罪事實，迭據上訴人即被告乙○○於警詢、偵查、原
    審及本院準備程序時坦承不諱（94年度相字第1107號卷第12
    、13、15、16頁；原審卷第18至20頁；本院95年4 月28日準
    備程序筆錄第2 頁），核與證人即被害人之父黃順發於警詢
    所證述情節相符（94年度相字第1107號卷第4 頁），並有警
    方所製作道路交通事故調查報告表（一）、（二）、現場圖
    各1 份、酒測值報告、舉發違反道路交通管理事件通知單各
    1 紙及車輛受損照片7 張（本院卷第22至27頁、94年度偵字
    第27044 號卷第4 頁；94年度相字第1107號卷第6 至9 頁）
    在卷可稽；又被害人黃廣仁確因本件車禍死亡，亦有台灣高
    雄地方法院檢察署相驗屍體證明書、驗斷書、相驗筆錄、相
    驗屍體照片10張在卷足憑（94年度相字第1107號卷第14至26
    頁）。按汽車行經無號誌之交岔路口，應減速慢行，作隨時
    停車之準備；且汽車駕駛人飲用酒類後其吐氣所含酒精濃度
    超過每公升0.25毫克，不得駕車；又車輛行至無號誌之交岔
    路口，支線道車應暫停讓幹線道車先行，未劃分幹、支線或
    同為幹線道或支線道，轉彎車應暫停讓直行車先行，如同為
    直行或轉彎車者，左方車應暫停讓右方車先行，道路交通安
    全規則第93條第1 項第2 款、第114 條第2 款、第102 條第
    1 項第2 款分別定有明文。本件被告係駕駛汽車之人，自應
    注意遵守上開道路交通安全規則第93條第1 項第2 款及第11
    4 條第2 款之規定，其駕車於行經肇事路口時應注意保持隨
    時可煞停其車之狀態，且依當時之情形，並無不能注意之情
    事，竟仍疏於注意，於飲酒後吐氣所含酒精濃度已達每公升
    0.29毫克，仍駕駛上開自用小客車，且至未設置號誌、標誌
    、標線區○○○○道之交岔路口時，未作隨時停車之準備，
    致與未停讓右方車先行而同時直接駛入該肇事路口內之被害
    人騎乘之機車發生碰撞，造成黃廣仁人車倒地，送醫後仍不
    治死亡，被告與被害人自皆有應注意能注意而不注意之過失
    甚明。而被害人確因本件車禍而死亡，被告之過失行為與被
    害人死亡結果間，有相當因果關係甚明。本件事證明確，被
    告過失致死之犯行堪以認定。
二、又按行車速度，依速限標誌或標線之規定，無標誌或標線者
    ，在市區道路，時速不得超過50公里，道路交通安全規則第
    93條第1 項第1 款定有明文。本件被告所行駛之美術東四路
    之速限為50公里，此有上開道路交通事故調查報告表（一）
    在卷可憑，而被告自警詢起，亦始終自承其於案發當時之行
    車速度為50至60公里，惟觀諸現場圖並無記載煞車痕，而無
    從計算被告當時行車之速度，且被告僅謂行車速度50至60公
    里，亦無法明確供述其正確之速度，而無從判斷其當時行車
    速度是否超過限速50公里，依有利於被告之原則，爰認定被
    告當時之行車速度為50公里，附此敘明。
三、核被告所為，係犯刑法第276 條第1 項之過失致死罪。被告
    汽車駕駛人無駕駛執照及酒醉駕車，因而致人死亡，依法應
    負刑事責任，應依道路交通管理處罰條例第86條第1 項之規
    定加重其刑。被告於肇事後主動以電話報警，並於前來處理
    本件事故之員警尚未發覺其即為肇事人前，即主動向警表示
    其肇事，此有現場談話紀錄表1 紙在卷可憑（附於本院卷第
    28至29頁），其於犯罪未經發覺前即自首而受裁判，應依刑
    法第62條前段之規定減輕其刑，並先加後減之。
四、原審據以論處被告罪刑，固非無見；惟查：(一)有關對於無號
    誌、標誌及標線劃分幹、支道之路口，其幹、支線之認定方
    式，依道路交通標誌標線號誌設置規則第58條、第59條、第
    172 條、第177 條及第211 條規定，交岔路口若設有閃光紅
    燈或「讓」、「停」等標誌、標線之道路則為支線道，設有
    閃光黃燈或未設上述相關標誌、標線道路為幹線道，本件之
    肇事路口即美術東四路與明誠四路口，為未設置號誌、標誌
    、標線區○○○道之交岔路口，依上規定，此2 條道路均同
    屬幹線道，故原審認美術東四路為支線道，明誠四路為幹線
    道，並認被告駕車未避讓幹線道車先行，似有未洽；(二)又被
    告係飲酒後駕車肇事致被害人死亡，應依道路交通管理處罰
    條例第86條第1 項規定，加重其刑，原審漏未說明，亦有未
    合；(三)又被告飲酒後吐氣所含酒精濃度為每公升0.29毫克，
    原審於事實欄記載0.3 毫克，亦有未洽。被告上訴意旨指摘
    原判決量刑過重，及檢察官循告訴人之請求提起上訴，指摘
    原判決量刑過輕，均無理由，惟原判決既有上開可議之處，
    自應由本院將原判決撤銷改判。審酌被告過失程度重大，且
    造成被害人家屬無可彌補之損害，事後又僅賠償被害人家屬
    強制險150 萬元，此業據告訴人於本院陳明在卷（本院95年
    5 月18日審判筆錄第2 頁），其餘部分則未達成民事上之賠
    償，惟念被告犯罪後始終坦承犯行，及被害人對本件車禍之
    發生亦與有過失等一切情狀，量處如主文第2 項所示之刑。
五、本件被告經合法傳喚，無正當理不到庭，爰不待其到庭陳述
    逕行判決。
據上論結，應依刑事訴訟法第369 條第1 項前段、第364 條、第
299 條第1 項前段、第371 條，道路交通管理處罰條例第86條第
1 項，刑法第276 條第1 項、第62條前段，罰金罰鍰提高標準條
例第1 條前段，判決如主文。
本案經檢察官王登榮到庭執行職務。
中    華    民    國    95    年    5     月    30    日
                  刑事第六庭  審判長法  官  王光照
                                    法  官  張盛喜
                                    法  官  李璧君
以上正本證明與原本無異。
不得上訴。
中    華    民    國    95    年    5     月    30    日
                                    書記官  唐奇燕
附錄法條：
中華民國刑法第276條
(過失致死罪)
因過失致人於死者，處2 年以下有期徒刑、拘役或2 千元以下罰
金。
從事業務之人，因業務上之過失犯前項之罪者，處5 年以下有期
徒刑或拘役，得併科3 千元以下罰金。


司法院資訊處製作；財團法人民間司法改革基金會備份。
